【裁判字號】    98,訴,464
【裁判日期】    980618
【裁判案由】    綜合所得稅
【裁判全文】
臺北高等行政法院判決
                                       98年度訴字第464號
                              .
原      告  甲○○
被      告  財政部臺灣省北區國稅局
代  表  人  陳文宗（局長）住同上
訴訟代理人  乙○○
            丙○○
上列當事人間因綜合所得稅事件，原告不服財政部中華民國98年
1 月6 日台財訴字第09700555350 號訴願決定( 案號：第000000
00號) ，提起行政訴訟。本院判決如下：
    主  文
原告之訴駁回。
訴訟費用由原告負擔。
    事實及理由
甲、程序方面:
    本件原告經受合法通知，未於言詞辯論期日到場，核無行政
    訴訟法第218 條準用民事訴訟法第386 條各款所列情形，爰
    併準用民事訴訟法第385 條第1 項前段規定，依被告之聲請
    ，由其一造辯論而為判決。
乙、實體方面:
一、事實概要：
    原告民國( 下同)92 年度綜合所得稅結算申報，經被告查獲
    漏報其他所得新臺幣（下同）1,108,982 元及營利所得10,7
    56元，歸課綜合所得總額2,048,567元，補徵應納稅額202,6
    24元，並按所漏稅額202,895元處以0.2倍之罰鍰40,500元(
    計至百元止) 。原告對其他所得及罰鍰處分不服，主張其投
    資弘基企業有限公司( 以下簡稱弘基公司) ，該公司因經營
    不善，累年虧損停業多年，公司於92年清算處分財產係以投
    資比例返還原投資土地，並無獲配盈餘云云，向被告申請復
    查。經被告審查後，略以弘基公司於90年12月27日經經濟部
    中部辦公室90年中字第09034736640 號函廢止公司登記，並
    辦理決、清算申報，被告核定該公司清算期間漏報土地收入
    12,355,510元，並依該公司檢附股東名冊，核定短漏報92年
    度股東高進發等12人分配清算所得合計6,875,653 元，並通
    報歸課高進發等12人營利所得。嗣查得弘基公司出售坐落基
    隆市○○區○○段33、34地號土地( 下稱系爭土地) 予原告
    等6 人，原告並非股東之一，又買受人之一吳國豪並無資力
    購得系爭土地，依吳國豪與其父吳敏彥（弘基公司股東之一
    ）於95年11月30日出具說明書之說明，系爭土地交易並無支
    付資金，係屬弘基公司因辦理解散清算處分系爭土地，由吳
    敏彥依投資比例取回投資資本並贈與吳國豪，被告以系爭土
    地交易涉及「假買賣，真贈與」之情事，系爭土地移轉認屬
    弘基公司贈與原告等6 人，遂改歸課原告等6 人其他所得合
    計12,355,510元。次查被告分別於97年3 月24日及5 月13日
    通知原告提示系爭股權移轉之股東會議紀錄、原告與其父贈
    與之切結書及土地移轉登記為買賣原因等相關資料，惟原告
    僅函復說明其為弘基公司股東，係以現金向其父高進發以原
    出資額375,000 元買賣股權，該公司因經營不善，有關股權
    買賣股東股權移轉及股東會議均無召開，致未辦理股權變更
    程序，故取得系爭土地係該公司投資清算處分返回原投資土
    地，並非買賣行為，因所有權移轉申請表格登記項目尚無明
    示有公司清算剩餘財產分配項目，故以買賣為移轉登記之原
    因等語。依公司法規定，原告與其父高進發間股權移轉未經
    股東會決議，其移轉無效，次依經濟部中部辦公室97年8 月
    8 日函附弘基公司設立及歷次變更登記表影本，原告非弘基
    公司股東，且原告亦未提示有關之資金流程證明其係有償取
    得弘基公司之土地，其主張核不足採，原核定依系爭土地公
    告現值及原告持分比例（92/1025 ），核定其他所得1,108,
    982 元並無不合。至原告主張先後以清算所得及其他所得認
    定重複課稅乙節，查原核定因公司清算分配所得核課該公司
    股東12人清算所得，嗣因查得新事證，改歸課無償取得系爭
    土地之原告等6 人其他所得，並俟本案確定後另案通報註銷
    清算所得，並無重複課稅，原告係屬誤解等由，以97年10月
    6 日北區國稅法二字第0970031628號復查決定書( 下稱原處
    分) 駁回其復查之申請，未獲變更，原告仍表不服，提起訴
    願，亦遭決定駁回，遂向本院提起行政訴訟。
二、本件原告主張：（原告經通知未到庭，據其起訴狀所載之聲
    明及陳述）：
  (一)本案同一課稅事實，同一課稅標的前後以不同解釋為營利所
    得、其他所得，不同法令重複課稅似有欠妥。
  (二)前案清算核定營利所得已課徵並完繳確定，屬已協議確定案
    件後又否認清算事實再次課稅，原告不解。
  (三)復查理由以無償取得系爭土地為由核定其他所得，天下豈有
    白吃午餐，清算人若不依實際股東持股比例處分財產，豈有
    不被告之理；且按分配比例被告查詢各股東均無異議，足證
    以無償取得系爭土地為課稅依據與事實不符。
  (四)本案純為清算申報分配財產，弘基公司因經營不善，行政程
    序恐不完整；如股東紀錄未妥為保存，未依規定申報移轉股
    權應可課予行政罰鍰；被告以弘基公司行政缺失無申報股權
    移轉，作為無償取得土地之唯一依據未審酌其他納稅人有利
    之人證、事證，逕行自認發現新證據強徵課稅有違實質課稅
    原則。
  (五)原告復查理由請求稽徵機關引用具體類似本案公司，清算處
    分依法得允課徵其他所得之函令依據，訴願決定書仍未敘明
    ，原處分欠缺法令依據。
  (六)查其他所得以其收入額減除成本及必要費用後之餘額核定，
    惟被告對相關分配之必要費用如土地增值、印花稅、地政規
    費，均未減除於法不合。
  (七)本案核定其他所得為違背投資清算分配事實及欠缺具體法令
    規範之課稅行為，以推定方式課徵納稅人無法知悉，當必無
    法適時辦理結算申報；本稅已逾5 年核課期間且罰鍰時已逾
    行政罰法第27條3 年之時效，本稅已屬苛擾，罰鍰應依法免
    除。
  (八)綜上所述，原處分與訴願決定有違誤之處，為此，原告提起
    本件行政訴訟，並聲明求為判決：訴願決定及原處分( 即復
    查決定) 均撤銷，重為適法之處分。訴訟費用由被告負擔。
三、被告則以：
  (一)其他所得
    1.按「因繼承、遺贈或贈與而取得之財產。但取自營利事業
      贈與之財產，不在此限。」「其他所得：不屬於上列各類
      之所得，以其收入額減除成本及必要費用後之餘額為所得
      額。前項各類所得，如為實物、有價證券或外國貨幣，應
      以取得時政府規定之價格或認可之兌換率折算之；未經政
      府規定者，以當地時價計算。」為行為時所得稅法第4 條
      第1 項第17款及第14條第1 項第10類、第2 項所明定。次
      按「遺產及贈與財產價值之計算，以被繼承人死亡時或贈
      與人贈與時之時價為準……第1 項所稱時價，土地以公告
      土地現值或評定標準價格為準。」為遺產及贈與稅法第10
      條第1 項前段及第2 項前段所規定。又「股東非得其他全
      體股東過半數之同意，不得以其出資之全部或一部，轉讓
      於他人。」為公司法第111 條第1 項所規定。再按「當事
      人主張事實須負舉證責任。倘其所提出之證據不足為主張
      事實之證明，自不能認其主張之事實為真實。」改制前行
      政法院36年判字第16號著有判例。
    2.原告於92年10月5 日與吳國豪、嚴涂淑菀、蔡碧蔘、陳信
      嘉及陳正旭等6 人，共同向弘基公司購買系爭土地（公告
      現值12,355,510元），於95年3 月31日以價款78,685,090
      元將上開土地出售予黃澤林（原卷第63至74頁），惟原查
      查得原告等6 人取得系爭土地，均未能提示支付價款及相
      關資金流程供核，認定原告等6 人無償取得系爭土地，遂
      依公告現值及原告持分比例（92/1025 ），核定其他所得
      1,108,982 元（12,355,510×92/1025 ），通報被告所屬
      信義稽徵所，歸課原告綜合所得稅。
    3.查弘基公司於90年12月27日經經濟部中部辦公室90年中字
      第09034736640 號函（原卷第34頁）廢止公司登記，並辦
      理決、清算申報，被告所屬基隆市分局原依基隆市稅捐稽
      徵處通報資料，核定該公司清算期間漏報土地收入12,355
      ,510元，並依該公司檢附股東名冊，核定短漏報92年度股
      東高進發等12人分配清算所得合計6,875,653 元，並通報
      歸課高進發等12人營利所得。嗣查得弘基公司出售系爭土
      地予原告等6 人，原告並非股東之一，又買受人之一吳國
      豪並無資力購得系爭土地，依吳國豪與其父吳敏彥（弘基
      公司股東之一）於95年11月30日出具說明書（原卷第58頁
      ）說明，系爭土地交易並無支付資金，係屬弘基公司因辦
      理解散清算處分該土地，由吳敏彥依投資比例取回投資資
      本並贈與吳國豪，原查以系爭土地交易涉及「假買賣，真
      贈與」之情事，系爭土地移轉認屬弘基公司贈與原告等6
      人，遂改歸原告等6 人其他所得合計12,355,510元。次查
      被告分別於97年3 月24日及5 月13日（原卷第39頁及第35
      頁）通知原告提示系爭股權移轉之股東會議紀錄、原告與
      其父贈與之切結書及土地移轉登記為買賣原因等相關資料
      ，惟原告僅函復說明其為弘基公司股東，係以現金向其父
      高進發以原出資額375,000 元買賣股權，該公司因經營不
      善，有關股權買賣股東股權移轉及股東會議均無召開，致
      未辦理股權變更程序，故取得系爭土地係該公司投資清算
      處分返回原投資土地，並非買賣行為，因所有權移轉申請
      表格登記項目尚無明示有公司清算剩餘財產分配項目，故
      以買賣為移轉登記之原因等語（原卷第37、38、41、42頁
      ）。依首揭公司法規定，原告與其父高進發間股權移轉未
      經股東會決議，其移轉無效，次依經濟部中部辦公室97年
      8 月8 日函附弘基公司設立及歷次變更登記表影本（原卷
      第25至33頁），原告非弘基公司股東，且原告亦未提示有
      關之資金流程證明其係有償取得弘基公司之土地，其主張
      核不足採，原核定依系爭土地公告現值及原告持分比例（
      92/1025 ），核定其他所得1,108,982 元並無不合，請續
      予維持。
    4.原告主張本件同一課稅事實同一課稅標的，而前後以不同
      解釋分別核定營利所得、其他所得，似有欠妥；另清算核
      定營利所得並繳納完成後又否認清算事實再次核定課稅令
      人不解乙節，查被告原以弘基公司清算分配所得核課該公
      司股東12人清算所得，嗣因查得新事證，改以無償取得系
      爭土地歸課原告等6 人其他所得，並已另案（原卷第61頁
      ）通報註銷原核定陳敏雄等12人清算所得6,875,653 元，
      核無重複課稅情形，原告係屬誤解。
    5.原告主張本案純為清算申報分配財產，公司因經營不善，
      行政程序不完整，被告以公司未申報股權移轉行政缺失，
      作為認定原告無償取得土地之唯一依據，未審酌其他對其
      有利之人證、事證，有違實質課稅原則乙節，查弘基公司
      所有系爭土地於92年度移轉於原告、吳國豪、嚴涂淑菀、
      蔡碧蔘、陳信嘉及陳正旭等6 人，原告雖主張係因公司清
      算而返還股東，惟依據弘基公司設立及歷次變更登記表影
      本所載，原告非弘基公司股東，自無依投資比例取回資產
      之情形，另系爭土地部分持分已移轉至原告名下，惟原告
      未能提示支付價款及相關資金流程供核，以證明其有償取
      得系爭土地，是被告核定原告為無償取得該筆土地，並依
      系爭土地公告現值及原告持分比例（92/1025 ），核定其
      他所得1,108,982 元，並無不合。況原告主張其取得土地
      係其父高進發依投資比例取回投資資本，惟依其股東名冊
      ，其父之出資額375,000 元佔公司資本額6,000,000 元之
      比例為6.25% ，原告出售土地之持分為92/1025 ，比例顯
      不相當，如何證明係以其出資比例取回投資資本，其主張
      核不足採。
    6.原告主張系爭其他所得應以其收入額減除成本及必要費用
      後之餘額核定，惟被告相關之必要費用如土地增值、印花
      稅、地政規費等，未予以減除於法不合乙節，查原告並未
      提示繳納土地增值稅等相關證明文件，且土地增值稅一般
      為原土地所有權人支付，而非由受移轉之人支付，原告主
      張，核不足採。
  (二)罰鍰
    1.按「滯納金、利息、滯報金、怠報金、短估金及罰鍰等，
      除本法另有規定者外，準用本法有關稅捐之規定。」「稅
      捐之核課期間，依左列規定：一、依法應由納稅義務人申
      報繳納之稅，已在規定期間內申報，且無故意以詐欺或其
      他不正當方法逃漏稅捐者，其核課期間為5 年。」「前條
      第1 項核課期間之起算，依左列規定：一、依法應由納稅
      義務人申報繳納之稅捐，已在規定期間內申報繳納者，自
      申報日起算。」為稅捐稽徵法第49條前段、第21條第1 項
      第1 款及第22條第1 款所明定。次按「納稅義務人應於每
      年5 月1 日起至5 月31日止，填具結算申報書，向該管稽
      徵機關，申報其上一年度內構成綜合所得總額……之項目
      及數額，以及有關減免、扣除之事實，並應依其全年應納
      稅額減除……扣繳稅額及可扣抵稅額，計算其應納之結算
      稅額，於申報前自行繳納。」「納稅義務人已依本法規定
      辦理結算申報，但對依本法規定應申報課稅之所得額有漏
      報或短報情事者，處以所漏稅額2 倍以下之罰鍰。」為所
      得稅法第71條第1 項前段及第110 條第1 項所規定。又「
      二、短漏報所得非屬已填報扣免繳憑單、股利憑單及緩課
      股票轉讓所得申報憑單之所得。……處所漏稅額0.5 倍之
      罰鍰。」為稅務違章案件裁罰金額或倍數參考表所規定。
    2.原告92年度綜合所得稅結算申報，漏報本人營利及其他所
      得合計1,119,738 元，原查按所漏稅額202,895 元處0.2
      倍罰鍰40,500元。系爭其他所得既經維持已如前述，惟依
      稅務違章案件裁罰金額或倍數參考表，應按所漏稅額處0.
      5 倍罰鍰101,447 元，基於行政救濟不得更不利於申請人
      之決定，原處罰鍰40,500元並無違誤，請續予維持。
    3.原告主張被告核定其他所得違背清算分配事實及欠缺具體
      法令規範之課稅行為，以推定方式課徵原告無法知悉，自
      無法適時辦理結算申報，且罰鍰時已逾行政罰法第27條規
      定3 年之時效，繳納本稅已屬苛擾，罰鍰應依法免除乙節
      ，查稅捐稽徵法中關於裁處罰鍰期間之規定，乃行政罰法
      之特別規定，應優先適用，本件原告92年度綜合所得稅結
      算申報，漏報本人營利及利息所得合計1,119,738 元，依
      前揭規定，其裁罰期間為5 年，被告96年10月18日96年度
      財綜所字第Ｚ0000000000000號處分書亦無逾裁罰期間之問
      題，原告主張核不足採。
  (三)綜上論述，原處分及訴願決定並無違誤等語，資為抗辯。並
    聲明求為判決駁回原告之訴、訴訟費用由原告負擔。
四、上開事實概要欄所述之事實，除後列之爭點事項外，其餘為
    兩造所不爭執，並有原處分書、被告92年度綜合所得稅及罰
    鍰事件復查案件審查報告書、被告97年10月6 日北區國稅法
    二字第0970031628號函、被告97年10月6 日北區國稅法二字
    第0970031628號復查決定書、審查結果增減金額變更比較表
     (其他所得、罰鍰) 、被告92年度綜合所得稅復查決定應補
    稅額更正註銷單、被告所屬信義稽徵所96年度財綜所字第Ｚ0
    000000000000號處分書、被告92年度綜合所得稅申報核定通
    知書、原告92年度綜合所得稅結算申報書、原告徵銷明細檔
    查詢、陳敏雄96年11月1 日說明書、臺灣基隆地方法院92年
    10月9 日基院政民黃92司8 字第19664 號民事庭函、被告所
    屬基隆市分局96年9 月21日北區國稅基市二字第0960003185
    號函、被告所屬基隆市分局92年度綜合所得稅各類所得資料
    更正註銷通知書、被告95年度綜合所得稅籍資料清單( 廖百
    勳) 、被告95年度綜合所得稅籍資料清單( 陳信嘉) 、被告
    95年度綜合所得稅籍資料清單( 陳正旭) 、被告95年度綜合
    所得稅籍資料清單( 嚴國材) 、被告所屬信義稽徵所復查案
    件初審紀錄表、弘基公司登記事項卡、弘基公司變更登記事
    項卡、被告97年2 月14日北區國稅法二字第0970010914號函
    、弘基公司93年度營利事業清算申報書、弘基公司90年度營
    利事業所得稅結算申報書、弘基公司90年度資產負債表、弘
    基公司90年度營利事業投資人明細及分配盈餘表、被告( 基
    隆市)90 年度營利事業停歇業清算申報案件核定計算表、被
    告所屬基隆市分局90年度營利事業停歇業決算申報案件核定
    計算表、弘基公司92年度短漏報陳敏雄等12人分配清算所得
    股利憑單明細表、被告97年3 月7 日北區國稅法二字第0970
    011215號函、被告所屬基隆市分局97年3 月13日北區國稅基
    市一字第0971004052號函、吳國豪與吳敏彥95年11月30日說
    明書、陳敏雄95年11月10日申請書、被告所屬基隆市分局簽
    稿會核單、吳國豪、蔡碧蔘、陳信義、陳正旭等土地增值稅
     (土地增值) 申報書、基隆市○○區○○段0000-0000 地號
    土地登記謄本、基隆市○○區○○段0000-0000 地號土地登
    記謄本、基隆市稅捐稽徵處96年8 月9 日基稅消密字第453
    號函、土地買賣所有權移轉契約書、姓名清冊、被告所屬基
    隆市分局96年8 月6 日北區國稅基市一字第0960002891號函
    、基隆市稅捐稽徵處94年7 月27日基稅消密字第284 號函、
    基隆市稅捐稽徵處94年度土地增值稅免稅證明書、吳國豪財
    產歸屬資料清單、被告93 -95年度綜合所得稅各類所得資料
    清單( 吳國豪) 、弘基公司營業稅稅籍資料查詢作業等件分
    別附原處分卷、訴願卷及本院卷可稽，為可確認之事實。
五、歸納兩造上述之主張，本件爭執之重點在於: 原告向弘基公
    司取得系爭土地之方式為何？被告核定原告其他所得1,108,
    982 元，歸課原告綜合所得稅，並處罰鍰，有無違誤？茲分
    述如下：
  (一)其他所得部分：
    1.按「左列各種所得，免納所得稅：一、……十七、因繼承
      、遺贈或贈與而取得之財產。但取自營利事業贈與之財產
      ，不在此限。」及「個人之綜合所得總額，以其全年左列
      各類所得合併計算之：第一類：……第十類：其他所得：
      不屬於上列各類之所得，以其收入額減除成本及必要費用
      後之餘額為所得額。前項各類所得，如為實物、有價證券
      或外國貨幣，應以取得時政府規定之價格或認可之兌換率
      折算之；未經政府規定者，以當地時價計算。」為行為時
      所得稅法第4 條第1 項第17款及第14條第1 項第10類、第
      2 項所明定。次按「遺產及贈與財產價值之計算，以被繼
      承人死亡時或贈與人贈與時之時價為準……第1 項所稱時
      價，土地以公告土地現值或評定標準價格為準。」為遺產
      及贈與稅法第10條第1 項前段及第2 項前段所規定。又「
      股東非得其他全體股東過半數之同意，不得以其出資之全
      部或一部，轉讓於他人。」為公司法第111 條第1 項所規
      定。
    2.按「行政法院於撤銷訴訟應依職權調查證據。」行政訴訟
      法第133 條前段定有明文，此係因撤銷訴訟之當事人，分
      別為公權力主體之政府機關及人民，兩造間存在不對等之
      權力關係，且政府機關之行政行為恆具專門性、複雜性或
      科技性，難為人民所瞭解，且每涉公務機密，人民取得相
      關資料常屬不易，為免人民因無從舉證而負擔不利之效果
      ，而有上述規定；是於撤銷訴訟，證據之提出非當事人之
      責任，法院依職權調查得代當事人提出，當事人固無所謂
      主觀之舉證責任。然職權調查證據有其限度，仍不免有要
      件不明之情形，故當事人仍有客觀之舉證責任，民事訴訟
      法第277 條規定：「當事人主張有利於己之事實者，就其
      事實有舉證之責任。」，於上述範圍依行政訴訟法第136
      條之規定，仍為撤銷訴訟所準用。又負擔處分之要件事實
      ，基於依法行政原則，為原則事實者，如所得稅有關所得
      計算基礎之進項收入，依上開規定，固應由行政機關負舉
      證責任，惟稽徵機關對於上開收入之事實已盡證明之責後
      ，納稅義務人對其主張，如抗辯其不實並提出反對之主張
      者，則不論由舉證責任分擔之原則或證據掌控之觀點，均
      應由納稅義務人對其反對之主張，負證明之責。
    3.本件原告於92年10月5 日與吳國豪、嚴涂淑菀、蔡碧蔘、
      陳信嘉及陳正旭等6 人，以價款12,355,510元共同向弘基
      公司購買系爭土地（10,602,380+1,753,130＝12,355,510
      ）。嗣於95年3 月31日以價款78,685,090元將系爭土地出
      售予黃澤林，有土地增值稅( 土地現值) 申報書、土地登
      記謄本、基隆市稅捐稽徵處96年8 月9 日基稅消密字第45
      3 號函等件在卷可稽( 見原處分卷第63-74 頁) 。
    4.弘基公司於90年12月27日經經濟部中部辦公室90年中字第
      09034736640 號函廢止公司登記( 見原處分卷第34頁) ，
      並辦理決、清算申報，被告核定該公司清算期間漏報土地
      收入12,355,510元，並依該公司檢附股東名冊，核定短漏
      報92年度股東高進發等12人分配清算所得合計6,875,653
      元，並通報歸課高進發等12人營利所得，有被告所屬基隆
      市分局95年11月3 日北區國稅基市一字第0951016843號函
      等件在卷可按( 見原處分卷第91-92 頁及第55頁) 。嗣被
      告查得弘基公司出售系爭土地予原告等6 人，原告並非股
      東之一，又買受人之一吳國豪並無資力購得系爭土地，依
      吳國豪與其父吳敏彥（弘基公司股東之一）於95年11月30
      日出具說明書之說明，系爭土地交易並無支付資金，係屬
      弘基公司因辦理解散清算處分系爭土地，由吳敏彥依投資
      比例取回投資資本並贈與吳國豪( 見原處分卷第58頁) ，
      被告以系爭土地交易涉及「假買賣，真贈與」之情事，而
      原告等6 人取得系爭土地，均未能提示支付價款及相關資
      金流程供核，遂認定原告等6 人無償取得系爭土地，依公
      告現值及原告持分比例（92/1025 ），核定原告其他所得
      1,108,982 元（12,355,510×92/1025 ），歸課原告92年
      度綜合所得稅，揆諸首揭規定，尚無不合。
    5.原告雖主張其投資弘基公司，該公司因經營不善，累年虧
      損停業多年，於92年清算處分財產，以投資比例返還原投
      資土地，並無獲配盈餘云云。惟查，被告分別於97年3 月
      24日及5 月13日通知原告提示系爭股權移轉之股東會議紀
      錄、原告與其父贈與之切結書及土地移轉登記為買賣原因
      等相關資料( 見原處分卷第35及第39頁) ，原告函復說明
      其為弘基公司股東，以現金向其父高進發以原出資額375,
      000 元買賣股權，該公司因經營不善，有關股權買賣股權
      移轉及股東會議均無召開，致未辦理股權變更程序，故取
      得系爭土地係該公司投資清算處分返回原投資土地，並非
      買賣行為，因所有權移轉申請表格登記項目尚無明示有公
      司清算剩餘財產分配項目，故以買賣為移轉登記之原因等
      語( 見原處分卷第37-38 及第41-42 頁) 。依首揭公司法
      規定，有限公司因具閉鎖性，有維持股東相互間密切且信
      賴關係之必要，故其股東出資之轉讓不能完全自由，須徵
      得其他股東之同意，此乃有限公司股東轉讓出資之生效要
      件。同時有限公司股東出資之轉讓，亦要求須在股單上記
      載受讓人之本名或名稱，並須辦理過戶，始得以其轉讓，
      對抗公司，此為對抗要件。本件原告與其父高進發間股權
      移轉未經其他全體股東過半數之同意，與公司法第111 條
      第1 項之規定，尚有未合，不生效力。另依經濟部中部辦
      公室97年8 月8 日函附弘基公司設立及歷次變更登記表影
      本所載( 見原處分卷第25 -33頁) ，原告並非弘基公司股
      東，自無依投資比例向弘基公司取回資產可言，是原告主
      張其係弘基公司股東，依投資比例取回資產，並非憑採。
      況原告主張其取得土地係其父高進發依投資比例取回投資
      資本，惟依弘基公司股東名冊，高進發之出資額375,000
      元佔公司資本額6,000,000 元之比例為6.25% ，原告取得
      土地之持分為92/1025 ，比例顯不相當，尚難認原告確係
      以其出資比例取回投資資本。另系爭土地部份持分已移轉
      至原告名下，惟原告迄未能提示支付價款及相關資金流程
      供核，以證明其係有償取得系爭土地，是被告核定原告為
      無償取得該筆土地，並無不合。
    6.被告原以弘基公司清算分配所得核課該公司股東12人清算
      所得，嗣因查得新事證，改歸課無償取得系爭土地之原告
      等6 人其他所得，並已另案通報註銷弘基公司股東陳敏雄
      等12人清算所得6,875,653 元，並無重複課稅情形。至原
      告主張該筆其他所得應減除成本及必要費用後之餘額核定
      乙節，惟原告未提示相關確實業已由其支付之證明，且土
      地增值稅難謂為成本及必要費用而得加以減除。是原告之
      主張，尚非可採。
    7.從而，被告依公告現值及原告持分比例（92/1025 ），核
      定原告其他所得1,108,982 元（12,355,510×92/1025 ）
      ，歸課原告92年度綜合所得稅，於法並無不合。
  (二)罰鍰部分：
    1.按「納稅義務人應於每年5 月1 日起至5 月31日止，填具
      結算申報書，向該管稽徵機關，申報其上一年度內構成綜
      合所得總額……之項目及數額，以及有關減免、扣除之事
      實，並應依其全年應納稅額減除……扣繳稅額及可扣抵稅
      額，計算其應納之結算稅額，於申報前自行繳納。」及「
      納稅義務人已依本法規定辦理結算申報，但對依本法規定
      應申報課稅之所得額有漏報或短報情事者，處以所漏稅額
      2 倍以下之罰鍰。」為所得稅法第71條第1 項前段及第11
      0 條第1 項所明定。次按「所得稅法第一百一十條第一項
      ... 二、短漏報所得非屬已填報扣免繳憑單、股利憑單及
      緩課股票轉讓所得申報憑單之所得，且無第三點之情形者
      。處所漏稅額０．五倍之罰鍰」為財政部96年3 月28日台
      財稅字第09604513740 號函修正之稅務違章案件裁罰金額
      或倍數參考表所揭明，而上開裁罰金額或倍數參考表係主
      管機關財政部，分別就稅捐稽徵法、綜合所得稅、營利事
      業所得稅、貨物稅、菸酒稅、營業稅等稅務違章案件之不
      同情節，訂定不同之處罰額度，復就行為人是否已補繳稅
      款、以書面或於談話筆（紀）錄中承認違章事實及何時承
      認等分別作為減輕處罰之事由，其除作原則性或一般性裁
      量基準外，另有例外情形之裁量基準，與法律授權目的尚
      無牴觸，稅捐稽徵機關援引上開裁罰基準作成行政處分，
      自屬適法。
    2.本件原告92年度綜合所得稅結算申報，漏報本人營利及其
      他所得合計1,119,738 元，已構成客觀違章狀況，而綜合
      所得稅結算申報採自動報繳制，納稅義務人自知有所得即
      有申報之義務，違反此等義務又無不可歸責之事由，自難
      卸免故意過失之責。原告有取得系爭其他所得之事實，卻
      未予申報，亦未於稽徵機關查獲前自動補報，縱非故意，
      仍難卸免其過失漏報之責任，參諸司法院釋字第275 號解
      釋，自應受罰。被告初查按所漏稅額202,895 元處0.2 倍
      之罰鍰40,500元( 計至百元止) 。原告不服，提起復查，
      依稅務違章案件裁罰金額或倍數參考表，應按所漏稅額處
      0.5 倍之罰鍰101,447 元，基於行政救濟不得更不利於行
      政救濟人之決定之原則，原處罰鍰40,500元予以維持，核
      無裁量逾越或裁量濫用之違法情事，亦屬合法。
    3.原告雖主張被告核定其他所得違背清算分配事實及欠缺具
      體法令規範之課稅行為，以推定方式課徵原告無法知悉，
      自無法適時辦理結算申報，且罰鍰已逾行政罰法第27條規
      定3 年之時效，繳納本稅已屬苛擾，罰鍰應依法免除云云
      。惟按，稅捐稽徵法中關於裁處罰鍰期間之規定，乃行政
      罰法之特別規定，應優先適用；次按「滯納金、利息、滯
      報金、怠報金、短估金及罰鍰等，除本法另有規定者外，
      準用本法有關稅捐之規定。」、「稅捐之核課期間，依左
      列規定：一、依法應由納稅義務人申報繳納之稅捐，已在
      規定期間內申報，且無故意以詐欺或其他不正當方法逃漏
      稅捐者，其核課期間為5 年。」、「前條第1 項核課期間
      之起算，依左列規定：一、依法應由納稅義務人申報繳納
      之稅捐，已在規定期間內申報繳納者，自申報日起算」稅
      捐稽徵法第49條前段、第21條第1 項第1 款及第22條第1
      款分別有明文規定。本件原告92年度綜合所得稅結算申報
      ，漏報本人營利及其他所得合計1,119,738 元，依前述規
      定，其裁罰期間為5 年，被告96年10月18日96年度財綜所
      字第Ｚ0000000000000號處分書尚未逾裁罰期間。是原告之
      主張，委無可採。
六、綜上，原告所訴各節，均非可採。被告歸課原告綜合所得總
    額2,048,567 元，補徵應納稅額202,624 元，並處以0.2 倍
    罰鍰40,500元，認事用法核無違誤，訴願決定遞予維持，亦
    無不合，原告徒執前詞，訴請撤銷原處分及訴願決定，為無
    理由，應予駁回。
七、本件事證已臻明確，兩造其餘主張陳述，於判決結果不生影
    響，無庸一一論列，併予敘明。
據上論結，本件原告之訴為無理由，爰依行政訴訟法第98條第1
項前段、第218 條，民事訴訟法第385 條第1 項前段，判決如主
文。
中    華    民    國    98    年    6     月    18    日
                      臺北高等行政法院第三庭
                                審判長法  官  楊莉莉
                                      法  官  畢乃俊
                                      法  官  林惠瑜
上為正本係照原本作成。
如不服本判決，應於送達後20日內，向本院提出上訴狀並表明上
訴理由，如於本判決宣示後送達前提起上訴者，應於判決送達後
20日內補提上訴理由書（須按他造人數附繕本）。
中    華    民    國    98    年    6     月    18    日
                                      書記官  劉道文


司法院資訊處製作；財團法人民間司法改革基金會備份。
